【裁判字號】    99,台非,247
【裁判日期】    990909
【裁判案由】    違反毒品危害防制條例
【裁判全文】
最高法院刑事判決              九十九年度台非字第二四七號
上  訴  人  最高法院檢察署檢察總長
被      告  甲○○
上列上訴人因被告違反毒品危害防制條例案件，對於台灣台中地
方法院中華民國九十九年五月二十日第一審確定簡易判決（九十
九年度中簡字第一五０二號，聲請簡易判決處刑案號：台灣台中
地方法院檢察署九十九年度毒偵字第一二二四號），認為違法，
提起非常上訴，本院判決如下：
    主  文
原判決撤銷。
甲○○施用第二級毒品，處有期徒刑月，如易科罰金，以新台
幣壹仟元折算壹日。
    理  由
非常上訴意旨略稱：「一、按判決不適用法則或適用不當者，為
違背法令，刑事訴訟法第三百七十八條定有明文。復按累犯之成
立，以受徒刑之執行完畢，或一部之執行而赦免後，五年以內故
意再犯有期徒刑以上之罪為要件，刑法第四十七條第一項定有明
文。二、查本件原判決於理由欄記載：『一、本案犯罪事實及證
據，均引用檢察官聲請簡易判決處刑書之記載。』、『二、爰審
酌被告前有多次施用毒品前科……猶施用毒品不輟，再為本案犯
行……』等語，據為認定被告甲○○應成立累犯之依據。惟查台
灣台中地方法院檢察署檢察官聲請簡易判決處刑書就被告本件毒
品犯行係記載：『甲○○前因二次施用毒品案件，先後經送觀察
、勒戒後，均認無繼續施用毒品傾向，分別於民國九十年八月三
日及九十二年八月二十五日釋放，並由本署檢察官各以九十年度
毒偵字第三六六五號、九十二年度毒偵字第七五八號為不起訴處
分確定』等語，並無被告足以成立累犯之記載。再查被告於九十
三年間雖因施用第二級毒品案件，經同院以九十三年度易字第五
一七號判處有期徒刑七月確定，惟已於九十三年六月十八日入監
，並於九十四年一月十七日服刑期滿，而於翌日（即同年月十八
日）午前釋放出獄，此有被告之刑案資料查註紀錄表、矯正列表
等各一份在卷可稽。茲原判決係認定被告於九十九年二月二十日
二十時許，因施用第二級毒品再犯本件有期徒刑以上之罪，然既
係於九十四年一月十七日被告前案執行完畢五年後所犯，顯已不
合於刑法第四十七條第一項累犯之要件，乃原判決未查，竟論以
累犯並加重其刑，自有判決適用法則不當之違法。三、案經確定
，且不利於被告，爰依刑事訴訟法第四百四十一條、第四百四十
三條提起非常上訴，以資救濟。」等語。
本院按判決不適用法則或適用不當者，為違背法令，刑事訴訟法
第三百七十八條定有明文。又刑法第四十七條第一項規定：「受
徒刑之執行完畢，或一部之執行而赦免後，五年以內故意再犯有
期徒刑以上之罪者，為累犯，加重本刑至二分之一。」（同法第
七十九條第一項前段規定：「在無期徒刑假釋後滿二十年或在有
期徒刑所餘刑期內未經撤銷假釋者，其未執行之刑，以已執行論
。」故無期徒刑亦有執行完畢之情形），是以該部分累犯之成立
，必以曾受有期徒刑或無期徒刑之執行完畢，或其一部之執行而
赦免後，五年以內再犯有期徒刑以上之罪者，始足當之。本件原
確定判決認定被告有台灣台中地方法院檢察署檢察官聲請簡易判
決處刑書（九十九年度毒偵字第一二二四號）所載於九十九年二
月二十日二十時許，在台中縣烏日鄉○○路○段四七七巷七弄七
號施用第二級毒品甲基安非他命一次，嗣為警查獲之事實，因而
依毒品危害防制條例第十條第二項及刑法第四十七條第一項等規
定，論被告以施用第二級毒品罪，累犯，處有期徒刑四月，並諭
知如易科罰金折算之標準，固非無見。然依原審卷附台灣高等法
院被告前案紀錄表所載，被告於上開施用毒品日期前之處刑執行
紀錄，係於九十三年間因施用第二級毒品案件，經原審法院以九
十三年度易字第五一七號判處有期徒刑七月確定，於九十三年六
月十八日入監執行，而於九十四年一月十七日縮刑期滿，並於翌
（十八）日執行完畢出監，其徒刑執行完畢日期，距被告復於九
十九年二月二十日施用甲基安非他命，犯毒品危害防制條例第十
條第二項之施用第二級毒品罪成立之日，已逾五年以上，揆諸首
揭說明，即與上引累犯規定之構成要件不符，不得論以累犯。原
判決竟依累犯論處被告罪刑，顯有判決適用法則不當之違背法令
。案經確定，且對被告不利，非常上訴意旨執以指摘，洵有理由
，應將原判決撤銷，自為判決如主文所示，以資救濟。
據上論結，應依刑事訴訟法第四百四十七條第一項第一款，毒品
危害防制條例第十條第二項，刑法第十一條前段、第六十二條前
段、第四十一條第一項前段，判決如主文。
中    華    民    國  九十九  年    九    月    九    日
                      最高法院刑事第九庭
                          審判長法官  邵  燕  玲
                                法官  李  伯  道
                                法官  孫  增  同
                                法官  施  俊  堯
                                法官  李  嘉  興
本件正本證明與原本無異
                                      書  記  官
中    華    民    國  九十九  年    九    月   十五   日
                                                       s
附錄本案論罪科刑法條
毒品危害防制條例第十條第二項
施用第二級毒品者，處三年以下有期徒刑。

司法院資訊處製作；財團法人民間司法改革基金會備份。
